【裁判字號】    97,家抗,16
【裁判日期】    970602
【裁判案由】    拋棄繼承
【裁判全文】
臺灣嘉義地方法院民事裁定  97年度家抗字第16號
抗  告  人  丁○○
            午○○
            辰○○
前二人共同
法定代理人  巳○○
抗  告  人  己○○
            甲○○
            丙○○
前二人共同
法定代理人  乙○○
抗  告  人  戊○○
            丑○○
            寅○○
前二人共同
法定代理人  子○○
抗  告  人  癸○○
            壬○○
            庚○○
前二人共同
法定代理人  卯○○
上列當事人聲明拋棄繼承事件，抗告人對於民國97年3月17日本
院97年度繼字第267號民事第一審裁定提起抗告，本院家事庭合
議裁定如下：
    主    文
原裁定關於後述部分廢棄。
上述廢棄部分，抗告人丁○○、己○○、戊○○、癸○○拋棄繼
承准予備查。
其餘抗告駁回。
抗告程序費用新台幣壹仟元由抗告人負擔。
    理    由
一、抗告意旨略以：抗告人等為被繼承人辛○○之第一順位繼承
    人，被繼承人於民國96年12月11日死亡，抗告人前於97 年3
    月6日聲明拋棄繼承，原審裁定認抗告人等所為拋棄繼承之
    聲請已逾拋棄繼承期限2個月，予以駁回聲請，似有違誤，
    依97年1月2日修正公布之民法第1174條及民法繼承編施行法
    第1之1條規定，已將繼承人為拋棄繼承之法定期間延長為3
    個月，並修正起算點，故抗告人聲請拋棄繼承之期限應適用
    修正後之規定，本件抗告人聲請拋棄繼承並未逾法定期間等
    語，為此提起抗告，求為廢棄原裁定，另為適法之裁定。
二、按抗告法院認抗告為有理由者，應廢棄或變更原裁定；非有
    必要，不得命原法院或審判長更為裁定（非訟事件法第46條
    準用民事訴訟法第492條規定參照）。按「繼承人得拋棄其
    繼承權」，「前項拋棄，應於知悉其得繼承之時起二個月內
    以書面向法院為之」，修正前民法第1174條第1項、第2項前
    段定有明文。又民法第1174條第2項已於96年12月14日修正
    及於97年1月2日公布（同年月4日生效）規定：「前項拋棄
    ，應於知悉其得繼承之時起三個月內以書面向法院為之」，
    而依同時修正公布之民法繼承編施行法第1條之1第1項規定
    ：「繼承在民法繼承編中華民國96年12月14日修正施行前開
    始且未逾修正施行前為限定或拋棄繼承之法定期間者，自修
    正施行之日起，適用修正後限定或拋棄繼承之規定」。次按
    遺產繼承人，除配偶外，依下列順序定之：一、直系血親卑
    親屬。二、父母。三、兄弟姊妹。四、祖父母，復為民法第
    1138條所明定。次按民法第1138條所定第一順序之繼承人中
    有拋棄繼承權者，其應繼分歸屬於其他同為繼承之人。第二
    順序至第四順序之繼承人中，有拋棄繼承權者，其應繼分歸
    屬於其他同一順序之繼承人。與配偶同為繼承之同一順序繼
    承人均拋棄繼承權，而無後順序之繼承人時，其應繼分歸屬
    於配偶。配偶拋棄繼承權者，其應繼分歸屬於與其同為繼承
    之人。第一順序之繼承人，其親等近者均拋棄繼承權時，由
    次親等之直系血親卑親屬繼承。先順序繼承人均拋棄其繼承
    權時，由次順序之繼承人繼承，亦為同法第1176條所明文。
三、經查，本件被繼承人辛○○（男，民國○○年○月○○日生，身
    分證統一編號：Ｚ000000000號，生前住嘉義縣太保市○○里
    ○鄰○○路3號）於96年12月11日死亡，抗告人等係被繼承人
    之子女、孫子女，有戶籍謄本、繼承系統表等件在卷可稽，
    惟依抗告人所提之繼承系統表、拋棄繼承通知書、戶籍謄本
    等件，被繼承人辛○○除第一順位繼承人，有長子癸○○、
    長女丁○○、次女己○○、三女戊○○外，尚有配偶李大英
    、次子許景程、四女許雅婷、五女許雅雯並未拋棄繼承，且
    經本院依職權向民事紀錄科查詢，亦無被繼承人辛○○之其
    他繼承人拋棄或限定繼承，有查詢表附卷可按，則揆諸首揭
    說明，其餘次順位之直系血親卑親屬（孫子女）尚無繼承權
    ，其等聲明拋棄繼承，尚有未合。
四、綜上，本院審酌前揭情形，抗告人丁○○、己○○、戊○○
    、癸○○拋棄繼承之聲請於法有據，且未逾前述三個月之期
    間，與民法第1174條、第1176條及民法繼承編施行法第1條
    之1第1項規定所定之程式，尚無不合，自應准予備查，原審
    未予詳查，逕為駁回全體抗告人拋棄繼承之聲明，尚有未合
    。從而，抗告意旨指摘原裁定此部分不當，求予廢棄改判，
    為有理由，應由本院另為適當之處理。至原審審酌其餘拋棄
    繼承於法不合，雖與本院所持理由不同，但其結果相同，原
    審予以駁回，並無違誤。抗告意旨指摘原裁定該部分不當，
    求予廢棄，為無理由，應予駁回。
五、據上論結，本件抗告為一部有理由、一部無理由，依非訟事
    件法第21條第1項、第46條、民事訴訟法第495條之1第1項、
    第450條、第449條第2項、第95條、第85條第1項前段，裁定
    如主文。
中    華    民    國    97    年    6     月    2     日
                家事法庭審判長法  官  林世芬
                              法  官  涂裕洪
                              法  官  李文輝
以上正本係照原本作成。
如不服本裁定，僅得於收受本裁定正本送達後10日內以適用法規
顯有錯誤為理由，向本院提出再抗告狀（須附繕本一份及繳納再
抗告裁判費新台幣1000元），並經本院許可後始可再抗告。
中    華    民    國    97    年    6     月    2     日
                              書記官  黃秀嬌


司法院資訊處製作；財團法人民間司法改革基金會備份。
